【裁判字號】    95,訴,190
【裁判日期】    950811
【裁判案由】    損害賠償
【裁判全文】
臺灣士林地方法院民事判決               95年度訴字第190號
原      告  乙○○
訴訟代理人  彭安國律師
被      告  甲○○
上列當事人間損害賠償事件，本院於民國95年7 月21日言詞辯論
終結，判決如下：
    主  文
被告應給付原告新台幣伍拾參萬捌仟捌佰伍拾伍元及自民國九十
四年六月十四日起至清償日止，按週年利率百分之五計算之利息
。
原告其餘之訴駁回。
訴訟費用由被告負擔二分之一，餘由原告負擔。
本判決原告勝訴部分於原告以新台幣壹拾柒萬玖仟陸佰壹拾捌元
供擔保後，得假執行，但被告如以新台幣伍拾參萬捌仟捌佰伍拾
伍元為原告供擔保，得免為假執行。
原告其餘假執行之聲請駁回。
    事實及理由
一、按訴狀送達後，原告不得將原訴變更或追加他訴。但擴張或
    減縮應受判決事項之聲明者，不在此限，民事訴訟法第255
    條第1 項第3 款定有明文。本件原告原起訴請求被告給付新
    台幣（以下同）2,050,228 元，於訴狀送達被告後，變更為
    請求被告給付1,048,259 元及自起訴狀繕本送達被告翌日起
    至清償日止，按週年利率百分之5 計算之利息（見本院卷第
    19頁），後又撤回機車檢測費用3,600 元，及減縮工作損失
    請求（見本院卷第78頁），核其所為係減縮或擴張應受判決
    事項之聲明，揆之前開規定，自應准許。
二、原告起訴主張：於民國94年1 月23日下午7 時25分許，被告
    駕駛其所有車號2A－3188號自用小客車沿臺北市南港區○○
    ○路○ 段由南向北第1 車道行駛，擬左轉入該路段84巷內，
    因車速過快，且未注意對向直行來車，致其車右前身與原告
    所有沿同路段北向南第2 車道騎乘之車號M92 －362 號重型
    機車車頭猛烈撞擊，並致原告雙側橈骨骨折、左肩肌腱傷害
    及左下肢擦傷。原告因被告之過失肇事，受傷住院療養，並
    因而無法工作、運動，受有財產上及精神上之損害，爰依民
    法第184 條第1 項前段、第193 條、第195 條第1 項、第19
    6 條等規定，請求被告賠償如附表所示之金額等語。並聲明
    ：(一)被告應給付原告新臺幣（下同）1,042,159 元及自起訴
    狀繕本送達被告翌日起至清償日止，按週年利率5%計算之利
    息。(二)原告願供擔保，請准宣告假執行。
三、被告則以：原告請求之金額除財產上損害之醫療費用、看護
    費用16,000元部份、救護車費用、交通費用外，其餘請求均
    屬過高，且除住院期間外，原告亦未能舉證證明其不能自理
    生活須人看護，且機車損害部分，零件亦應折舊等語置辯。
    並聲明：(一)原告之訴駁回。(二)如受不利之判決，願供擔保請
    准宣告免為假執行。
四、兩造不爭執之事實：(一)於94年1 月23日下午7 時25分許，被
    告駕駛其所有車號2A－3188號自用小客車沿臺北市南港區○
    ○○路○ 段由南向北第1 車道行駛，擬左轉入該路段84巷內
    時，未注意對向直行來車，致其車右前身與原告所有沿同路
    段北向南第2 車道騎乘之車號M92 －362 號重型機車車頭撞
    擊，並致原告雙側橈骨骨折、左肩肌腱傷害及左下肢擦傷，
    被告因而經本院以94年度交自字第1 號刑事判決有期徒刑2
    月確定。(二)原告支出醫療費用75,018元、看護費用（自94年
    1 月25日至同年2 月2 日）16,000元、救護車費用1,300 元
    、交通費用5,750 元（見本院卷第77頁筆錄）。
五、按因過失不法侵害他人之權利者，負損害賠償責任；又不法
    侵害他人之身體或健康者，對於被害人因此喪失或減少勞動
    能力或增加生活上之需要時，應負損害賠償責任；再不法侵
    害他人之身體、健康，被害人雖非財產上之損害，亦得請求
    賠償相當之金額，民法第184 條第1 項前段、第193 條第1
    項、第195 條第1 項分別定有明文。經查，本件原告確係因
    被告之過失傷害行為而受傷，已如前述；從而，原告請求被
    告賠償其損害，即屬於法有據。本件兩造所爭執者為：原告
    請求之金額除財產上損害之醫療費用、看護費用（其中16,
    000 元部份）、救護車費用、交通費用外，其餘請求是否有
    理由？茲論述如下：
  (一)看護費用84,000元（94年2 月3 日至94年3 月16日共42日）
    、56,000元（94年11月5 日至94年12月3 日共28日）：
    原告主張其手術後94年2 月2 日出院至3 月16日雙手石膏拆
    除之日止共42日，及同年11月2 日至台大醫院接受「掌骨骨
    折開放性再復位及拔釘手術」，並於11月5 日出院後因遵照
    醫囑在家休養4 星期，故自11月5 日至12月3 日共28日均因
    生活起居無法自理而由雙親照護，雖未聘請看護，但不能謂
    此非屬原告之損害又非不能以金錢評價，故參酌職業看護收
    費每日2,000 元之標準計算，各請求84,000元及56,000元等
    語。被告雖辯以原告並未舉證其出院後在家休養是否有看護
    必要云云。惟按，被害人因受傷需人看護，而由親屬看護時
    ，雖無現實看護之支付，亦應認被害人受有相當看護費之損
    害，得向加害人請求賠償，蓋因親屬照顧被害人之起居，固
    係出於親情，但親屬看護所付出之勞力，並非不能評價為金
    錢，只因兩者身分關係密切而免除支付義務，此種親屬基於
    身分關係之恩惠，自不能加惠於加害人，故應衡量及比照僱
    用職業護士看護情形，認被害人受有相當看護費之損害，得
    向加害人請求賠償。本件原告於94年2 月2 日出院，94年3
    月16日石膏拆除，其間無法自理起居，需他人協助看護料理
    之事實，業經原告提出國泰綜合醫院診斷證明書為證（見本
    院卷第84頁），原告於94年11月3 日至國立台灣大學醫學院
    附設醫院（下稱台大醫院）手術，術後因兩隻手都開刀，無
    法自理生活須他人協助生活照顧至94年12月2 日，亦有原告
    提出之台大醫院診斷證明書可憑（見本院卷第85頁），本院
    審酌原告受傷手術、打石膏係在雙手手掌部位，確實須他人
    協助生活照顧，然原告僅係手部受傷，尚非四肢受傷、癱瘓
    等完全不能活動而需全日認護，故認親屬照顧僅以半日即足
    ，參酌看護工全日看護費用，認原告每日得請求之看護費用
    以1,000 元為適當，認原告此部分得請求之金額為70,000元
    [1,000元x(42+28)日=70,000 元] ，逾此部分之請求為無理
    由。
  (二)未工作損失170,991元部分：
    原告主張因原告受此傷害無法上班，除遵照醫師指示並依公
    司規定附診斷証明書申請職傷假，請假期間或住院治療或在
    家休養，而受有工作收入之損失。經查：原告主張其因本件
    車禍受傷請假期間為94年1 月24日至94年4 月13日，及94年
    11月2 日至94年12月3 日，致有工作損失分別為94年2 月份
    為40,433元、94年3 月份為48,400元、94年4 月份為29,040
    元、94年11月份為48,138元、94年12月份為4,980 元，業據
    提出職業災害認定報告書影本6 紙、員工薪資單影本5 紙為
    證（見本院卷第62頁至70頁），自可認為真實。被告雖辯以
    原告應證明上開期間確實無法工作云云，然原告業已提出國
    泰醫院診斷證明書載明：「病患（即原告）於94年1 月24日
    經急診住院，94年1 月24日施行復位及鋼釘內固定手術，於
    94年2 月2 日出院，宜休養勿搬重力6 個禮拜。」、「病患
    於94年3 月16日門診追、石膏拆除，需使用護具及復健，
    肆週內不宜提舉重物。」（見本院卷第87頁至88頁）、及台
    大醫院診斷證明書載明：「病人於94年11月2 日住院，94年
    11月3 日手術做矯正切骨手術並以鋼釘內固定，94年11 月5
    日出院，須休養4 星期，不宜搬東西。」（見本院卷第91頁
    ），查原告係在報社擔任資訊工程師，有上開員工薪資單及
    名片1 紙（見本院卷第72頁）在卷可稽，醫師既囑咐宜休養
    ，且其受傷部位係兩手手腕骨折，確無法以雙手操作電腦鍵
    盤，可認上開期間確實無法工作，故原告此部分之請求均有
    理由。
  (三)非財產上損害500,000元部分：
    原告主張自車禍起即因雙手骨折，經手術內裝鋼釘，外包石
    膏，既要忍受傷口劇烈疼痛所造成之失眠，又因雙手均受石
    膏包覆致無法自行如廁及飲食等行動，其間痛苦非身歷其境
    者無法體會，再因手術後左手癒合不正，右手中指及無名指
    伸肌腱滑脫，原告係任職報社資訊科技部門之電腦工程師，
    需經常使用電腦，如此傷害業造成雙手日後無法像常人般使
    用電腦，造成原告極大之不便與痛苦，且原告熱愛運動定期
    至健身房健身，練就一身壯碩肌肉，惟遭此車禍，昔日苦練
    成果付之東流，又因雙手折斷鎮日躺臥病床，無法運動健身
    ，對熱愛運動健身之原告而言，精神上實承受莫大之痛苦，
    爰請求非財產上損害500,000 元以資慰撫等語。查原告因本
    件車禍，受有前述骨折之傷害，經2 次住院及長期復健治療
    ，衡情，自受有肉體及精神上相當之痛苦，而原告車禍發生
    時43歲，擔任資訊工程師，月薪48,400元，被告則為國中畢
    業，現年39歲，現在大陸地區工作，月薪人民幣10,000元，
    經濟資力非豐厚等情，分經兩造陳明在卷，本院綜酌原告所
    受傷害情狀、兩造身分、地位、經濟狀況等一切情狀，認原
    告請求慰撫金500,000 元，核屬過高，應予酌減為150,000
    元，較為妥適，逾此數額之請求，則無理由。
  (四)機車損害133,100元部分：
  1.原告主張被撞機車乃原裝義大利製APRILIA(AF-1型)約1992
    年產，為全台灣僅此1 台之典藏型機車，因被撞毀損預估之
    修復費用零件為133,100 元，工資為36,500元，因原告未能
    覓得報關文件或其他進口文件，故無法得知受損機車之正確
    出廠年月，故請求工資36,500元，零件金額96,600元，共請
    求133,100 元。
  2.按不法毀損他人之物者，被害人得請求賠償其物因毀損所減
    少之價額，民法第196 條定有明文。復按物被毀損時，被害
    人除得依民法第196 條請求賠償外，並不排除民法第213 條
    至第215 條之適用。依民法第196 條請求賠償物被毀損所減
    少之價額，得以修復費用為估定之標準，但以必要者為限（
    例如︰修理材料以新品換舊品，應予折舊），此有最高法院
    77年度第9 次民事庭會議決議可資參照。原告所有之機車因
    被告過失而毀損，已如前述，揆諸上開條文規定，原告訴請
    被告就機車之損害，負損害賠償責任，於法有據。
  3.參酌營利事業所得稅查核準則第95條第8款規定：「固定資
    產提列折舊採用定率遞減法者，以1 年為計算單位，其使用
    期間未滿1 年者，按實際使用之月數相當於全年之比例計算
    之，不滿1 月者，以1 月計」，據此計算，原告自稱其機車
    係1992年產，至94年1 月23日碰撞受損止，折舊年數為13年
    ，再依行政院公布之「固定資產耐用年數表」及「固定資產
    折舊率表」，機車之耐用年數為3 年，依定率遞減法每年應
    折舊千分之536 ；又按固定資產採用定率遞減法者，其最後
    1 年度之未折減餘額，以等於成本10分之1 為合度，所得稅
    法第54條第3 項定有明文。原告主張機車修復費用工資為36
    ,500 元 ，零件為133,100 元，業據提出估價單1 紙為證（
    見本院卷第92頁），原告機車至肇事時之使用年數，已逾耐
    用年數，該車更換新零件應扣除之折舊額為119,804 元｛計
    算式為（元以下均四捨五入）：第1 年折舊額為133100×0.
    536=71342 元；第2 年折舊額為（000000－00000） ×0.53
    6=33102 元；第3年折舊額為（000000－00000 －00000）×
    0.536=15360 元；因最後一年之折舊額加歷年折舊累計額總
    和不得超過該資產成本原額之10分之9 ，故第4 年以後不再
    計入｝，扣除折舊後，機車更換零件之之必要金額應為13,2
    96元（000000－000000﹦13296） ，連同工資36,500 元，
    本件原告得請求機車因車禍所支出之修理費用，應以49,796
    元為必要，超過此金額之部分，不能准許。
  (五)綜上所述，原告得主張之損害金額共計應為538,855 元（醫
    療費用75018+親屬看護費用70000+看護工看護費用16000+救
    護車費用1300+ 交通費用5750+ 未工作損失170991+ 非財產
    上損害150000+機車損害49796=538855）。
五、又遲延之債務，以支付金錢為標的者，債權人得請求依法定
    利率計算之遲延利息。民法第233 條第1 項前段定有明文。
    此法定利息之請求，係以債務人應負遲延責任為要件，而侵
    權行為損害賠償之債，性質上屬給付無確定期限之債，依民
    法第229 條第2 項前段規定，須以債務人於債權人得請求給
    付時，經其催告而未為給付，自受催告時起，負遲延責任。
    故原告本於侵權行為法律關係，請求被告給付538,855 元，
    及自本件起訴狀繕本之送達翌日即94年6 月14日起算，按年
    息百分之5 計算之利息，為有理由，應予准許。逾此範圍之
    請求則無理由，應予駁回。
六、兩造陳明願供擔保，聲請宣告假執行或免為假執行，經核原
    告勝訴部分，合於法律規定，爰分別酌定相當之擔保金額宣
    告之；原告其餘假執行之聲請，因訴之駁回而失所依據，不
    予准許。
七、本件判決基礎已臻明確，兩造其餘攻擊防禦方法及訴訟資料
    經本院審酌後，核與判決結果不生影響，無一一論述之必要
    ，併予敘明。
八、據上論結，本件原告之訴為一部有理由，一部無理由，依民
    事訴訟法第79條、第390 條、第392 條第2 項，判決如主文
    。
中    華    民    國    95    年    8     月    11    日
                  民事第一庭  法  官  陳麗芬
以上正本證明與原本無異。
如對本判決上訴須於判決送達後20日內向本院提出上訴狀。
中    華    民    國    95    年    8     月    16    日
                              書記官  趙信義


司法院資訊處製作；財團法人民間司法改革基金會備份。
